【裁判字號】    88,上更(一),161
【裁判日期】    890302
【裁判案由】    偽造文書
【裁判全文】
臺灣高等法院臺南分院刑事判決        八十八年度上更(一)字第一六一號  Ａ
      上  訴  人
      即  自訴人  乙  ○  ○
      擔當訴訟人  臺灣高等法院臺南分院檢察署檢察官
      被      告  甲○○○○
右上訴人因被告偽造文書案件，不服臺灣臺南地方法院八十四年度自字第六０八號中
華民國八十五年六月二十四日第一審判決（併辦案號：臺灣臺南地方法院檢察署八十
四年度偵字第一二二六七號、八十五年度偵字第四三二號），提起上訴，判決後，經
最高法院發回更審，本院判決如左：
      主      文
上訴駁回。
      理      由
一、自訴意旨略以：自訴人於民國（下同）八十四年六月間以日籍秦泉寺信喜為債務
    人，向臺灣臺南地方法院聲請核發支付命令，茲接奉該院通告債務人聲明異議，
    經自訴人向被告甲○○○○、張雅斐（業經本院前審判決自訴不受理確定）查證
    異議之事，張雅斐佯稱是第三者所為與伊無關，而被告甲○○○○經張雅斐翻譯
    、佯稱該異議狀係在日本蓋印文後，再送臺灣臺南地方法院，實則係被告甲○○
    ○○所偽造，因認被告甲○○○○涉犯刑法偽造文書罪嫌云云。
二、按犯罪事實應依證據認定之，無證據不得推定其犯罪事實；又不能證明被告犯罪
    或其行為不罰者，應諭知無罪之判決，為刑事訴訟法第一百五十四條、第三百零
    一條第一項所明文。又按告訴人之告訴，係以被告受刑事訴追為目的，是其陳述
    是否與事實相符，仍應調查其他證據以資審認。倘其陳述尚有瑕疵，則在未究明
    前，遽採為斷論罪科刑之根據，即難認為適法（最高法院五十二年台上字第一三
    ００號、六十一年台上字第三０九九號判例意旨參照）。
三、又按刑法第二百十條之所謂損害，並不以其文書之真正名義人為限，茍因該項偽
    造文書或變造之文書足以蒙受損害者，即屬本罪之被害人（最高法院二十年上字
    第五０一九號判例意旨參照）。查本件自訴人指訴其以日籍秦泉寺信喜為債務人
    ，向臺灣臺南地方法院聲請核發支付命令，被告甲○○○○竟偽造秦泉寺信喜之
    名義向法院提出聲明異議狀，因而侵害其權益，涉犯偽造文書罪嫌，提起本件自
    訴，揆之上開說明，應為法之所許，合先敘明。
四、自訴人認被告甲○○○○涉犯偽造文書罪嫌，係以被告甲○○○○並未經債務人
    秦泉寺信喜之授權，竟以秦泉寺信喜名義向臺灣臺南地方法院提出支付命令聲明
    異議狀，為其依據。惟訊之被告甲○○○○堅決否認有偽造文書之犯行，辯稱：
    秦泉寺信喜是日本英弘公司社長，伊是該公司派來台灣的，印章是秦泉寺信喜交
    給伊，他有委任伊處理向法院聲明異議這件事情，伊並沒有偽造文書等語。經查
    ，自訴人於八十四年六月十日向臺灣臺南地方法院提出之支付命令狀內容固主張
    其於八十一年三月十七日與債務人秦泉寺信喜（日本英弘株式會社代表取締役社
    長）締結了三年雇用契約，而委任債務人申請有關聲請人（即自訴人）在日本的
    在留資格簽證變更，然債務人竟意圖為英弘株式會社不法利益，以損害聲請人為
    目的，撤回該申請，致使聲請人不能得到日本在留資格簽證，受到了不得已的損
    害，債務人應依侵權行為之規定，對聲請人負損害賠償責任，為此請求債務人應
    給付新台幣二百七十二萬三千四百元及法定遲延利息云云，惟依自訴人提出之雇
    用契約書及身元保證書所載，雇用者均係英弘株式會社，而秦泉寺信喜係代表取
    締役，此經本院調閱臺灣臺南地方法院八十四年度促字第六０二二號支付命令卷
    宗查明無訛，是該侵權行為損害賠償民事案件，自訴人似誤將英弘株式會社法人
    之代表人秦泉寺信喜列為債務人而提出支付命令。又查，秦泉寺信喜係日本國英
    弘連鎖店股份有限公司（即日本英弘株式會社）之代表人，而英弘連鎖店股份有
    限公司在台灣與自訴人乙○○有關訴訟案件一切委任被告甲○○○○處理，此有
    被告甲○○○○提出之日文委任狀二件、日文印鑑證明書一件、日文證明書三件
    及日文認證書二件在卷可稽，上開日文文書既分別由日本國登記官大久保孝順、
    高松法務局長赤祖父宗重、公證人白石嘉孝所出具，自堪信為真正。且上開文書
    內容經原審法院囑由成功大學外文系翻譯屬實，此有國立成功大學外文系之所為
    譯文在卷可考（原審卷第六頁至七一頁），足見被告甲○○○○向臺灣臺南地方
    法院提出支付命令聲明異議狀，即係英弘連鎖店股份有限公司在台灣與自訴人乙
    ○○有關之訴訟案件（自訴人誤列泰泉寺信喜債務人）。又經本院影印上開支付
    命令聲明異議狀，囑託外交部駐日有關機關向居住日本國之秦泉寺信喜調查「其
    是否有在該書狀具狀人欄簽名蓋章？或委任當時在台灣之被告甲○○○○向法院
    聲明異議而提出上開書狀？」乙節，業據外交部駐大阪辦事處函覆稱：「案經本
    處洽請秦泉寺信喜書面說明，秦泉寺信喜於本年八月六日簽章之文件略以，與
    本人筆跡類似，然無親簽之記憶，關於當時情形，已全權委託燦坤實業高級專員
    甲○○○○等語。」，此有該處八十八年八月九日大阪（八八）字第八八００九
    五四號函在卷可憑（本院卷第三四頁），足見被告甲○○○○確有受債務人秦泉
    寺信喜之委任而提出上開支付命令聲明異議狀甚明，縱該書狀之簽名蓋章非由秦
    泉寺信喜所親自簽蓋，被告甲○○○○既有被授權為之，自不成立偽造文書罪名
    。
五、綜上所述，本院依調查所得之證據，並查無被告甲○○○○有何自訴人所指之偽
    造支付命令聲明異議狀之犯行，足認被告甲○○○○所為伊無偽造文書之辯解，
    足堪採信。此外，復查無其他積極證據足資證明被告甲○○○○有偽造文書之犯
    行，其犯罪尚屬不能證明，原審因而為被告甲○○○○無罪之諭知，核無不合，
    自訴人上訴意旨，仍執前詞，指摘原判決不當，非有理由，應予駁回。
六、又本件自訴人經合法傳喚，無正當理由不到庭，本院依法通知檢察官擔當訴訟。
    而被告甲○○○○經合法傳喚，亦無正當理由不到庭，爰不待其陳述，逕行判決
    。
據上論斷，應依刑事訴訟法第三百六十八條、第三百六十四條、第三百三十一條第二
項、第三百七十一條．判決如主文。
中    華    民    國      八十九      年      三      月        二      日
                                  臺灣高等法院臺南分院刑事第二庭
                                      審判長法官  游    明    仁
                                            法官  蔡    長    林
                                            法官  呂    佳    徵
右正本證明與原本無異。
如不服本判決，應於判決送達後十日內向本院提出上訴狀，其未敘述理由者並應於提
出上訴狀後十日內向本院補提理由書（應附繕本)。
                                      法院書記官  陳    嘉    琍
中    華    民    國      八十九      年      三      月        三      日


司法院資訊處製作；財團法人民間司法改革基金會備份。
